【裁判字號】    98,訴,421
【裁判日期】    981216
【裁判案由】    誣告等
【裁判全文】
臺灣雲林地方法院刑事判決               98年度訴字第421號
公  訴  人  臺灣雲林地方法院檢察署檢察官
被      告  戊○○
            壬○○
共      同
選任辯護人  藍庭光律師
上列被告等因誣告等案件，經檢察官提起公訴（98年度偵字第68
號），本院判決如下︰
    主  文
戊○○、壬○○共同受退去他人附連圍繞之土地之要求而仍留滯
，各處拘役拾日、拘役肆拾日，如易科罰金，均以新臺幣壹仟
元折算壹日。
戊○○、壬○○被訴誣告罪部分均無罪。
    事  實
一、戊○○、壬○○因游勝利之配偶游侯雪亡故，乃於民國97年
    9 月4 日18時許，相偕前往雲林縣斗六市○○里○○街45號
    游勝利與其子女庚○○及己○○之住處祭拜，惟因之前聽聞
    游侯雪曾遭己○○施暴，於抵達喪宅後未幾，壬○○竟不自
    量力，自恃長輩身分，以上情質問己○○，並要求己○○於
    其母游侯雪靈前下跪懺悔（靈堂設於住家門口，屬住宅附連
    圍繞之土地內），此舉引起己○○不悅，二人因此口角，進
    而發生拉扯等肢體衝突，戊○○在旁見狀，為維護壬○○，
    亦出手拉扯己○○，而己○○之姐姐庚○○則居間勸阻，雙
    方遂發生言語及肢體上之爭執，己○○及庚○○即要求戊○○、壬○○立即離開，詎戊○○、壬○○明知己○○、庚○○已出言要求其離去，且無正當理由，竟基於受退去他人附
    連圍繞之土地之要求而仍留滯之犯意聯絡，繼續留滯在該附
    連圍繞己○○、庚○○住宅之土地不願離去，己○○、庚○○遂報警處理，警方據報後趕到現場，嗣在警方依法執行公
    務之情形下，戊○○、壬○○始於同日18時35分許由警員帶
    離開上址，至雲林縣斗六分局公正派出所。
二、案經己○○、庚○○訴由臺灣雲林地方法院檢察署檢察官偵
    查起訴。
    理  由
壹、證據能力部分：
一、按被告以外之人於審判外之言詞或書面陳述，除法律有規定
    者外，不得為證據；被告以外之人於偵訊中向檢察官所為之
    陳述，除顯有不可信之情況者外，得為證據，刑事訴訟法第
    159 條第1 項、第159 條之1 第2 項分別定有明文。本案證
    人己○○、庚○○、癸○○、辛○○於檢察官偵查時以證人
    身分作證（見臺灣雲林地方法院檢察署98年度偵字第68號卷
    第34頁正面至第35頁正面、第45頁正面、第49頁正面至第50
    頁正面），經檢察官告以具結之義務及偽證之處罰，經具結
    而擔保其證述之真實性，且無證據顯示係遭受強暴、脅迫、
    詐欺、利誘等外力干擾情形，或在影響其等心理狀況致妨礙
    其自由陳述等顯不可信之情況下所為。上揭證人於偵訊時之
    陳述既無顯不可信之情況，依前開說明，自有證據能力。
二、再按被告以外之人於審判外之言詞或書面陳述，除法律有規
    定者或有刑事訴訟法第159 條之1 至第159 條之4 所規定之
    情形外，不得作為證據；被告以外之人於審判外之陳述，雖
    不符同法第159 條之1 至第159 條之4 之規定，而經當事人
    於審判程序同意作為證據，法院審酌該言詞陳述或書面陳述
    作成時之情況，認為適當者，亦得為證據；當事人、代理人
    或辯護人於法院調查證據時，知有第159 條第1 項不得為證
    據之情形，而未於言詞辯論終結前聲明異議者，視為有前項
    同意，刑事訴訟法第159 條第1 項、第159 條之5 分別定有
    明文。本判決所引用之吳景文醫院（診所）97年9 月24日診
    斷證明書、成大醫院斗六分院97年9 月25日醫診字第097092
    5001號診斷證明書、現場相對位置圖、洪揚醫院97年9 月4
    日診字第6007、6008號診斷證明書（見雲林縣警察局斗六分
    局雲警六偵字第0097001813 2號卷第5 頁、前揭98年度偵字
    第68號卷第9 頁正面、本院98年度訴字第421 號卷第25、26
    頁正面），雖屬傳聞證據，惟被告於法院準備程序及審判期
    日中均表示無意見而不予爭執，且迄至言詞辯論終結前亦未
    再聲明異議，本院審酌上開書面資料製作時之情況，尚無違
    法不當瑕疵、與本案待證事實具有關聯性，以之作為證據應
    屬適當，依刑事訴訟法第159 條之5 規定，認上開書面資料
    均有證據能力。
三、另卷附之告訴人己○○、庚○○住處現場照片6 張、監視器
    錄影畫面翻拍照片13張，純係機械作用，並不涉及人為之意
    志判斷，與傳聞法則所欲防止證人記憶、認知、誠信之誤差
    明顯有別，並非刑事訴訟法第159 條第1 項規範對象。前揭
    證據既無違法取得之情形，且經本院依刑事訴訟法第165 條
    第1 項之規定踐行調查證據程序，自應具有證據能力。
貳、有罪部分：
一、認定犯罪事實所憑之證據及理由：
    訊據被告戊○○對於上開無故滯留他人附連圍繞之土地犯行
    坦承不諱，被告壬○○固不否認於前開時間進入上開告訴人
    2 人之住處祭拜游侯雪，與告訴人2 人發生言語及肢體上之
    爭執，警察係從上開住處將伊帶離至派出所之事實，惟矢口
    否認有何無故滯留他人附連圍繞之土地之犯行，辯稱：游侯
    雪之靈堂係設置在告訴人2 人住家外面，伊只有走到靈堂處
    ，並未進入告訴人2 人之住家內，且雙方拉扯後，警察即到
    現場，伊並沒有不離開，此外，因伊本身患有重聽，當日未
    聽聞告訴人2人有請伊離去云云。經查：
  (一)證人即告訴人己○○、庚○○於偵查中均指訴：案發當晚約
    18時許，被告2 人前往渠等住處，雙方發生爭執，渠等均有
    請被告2 人離開，但被告2 人均不予理會仍然不離去，至警
    察趕到才強制帶離等語（見前揭98年度偵字第68號卷第34頁
    正面至第35頁正面) ；復證人即案發當日在場之人癸○○、
    辛○○於偵查中亦均具結證稱：告訴人2 人均有請被告2 人
    離去，但渠等仍不肯離去，至警察到場請渠等至派出所，始
    離開現場等語（見前揭98年度偵字第68號卷第45頁正面、第
    49頁正面至第50頁正面) ；又證人癸○○於本院審理亦具結
    證稱：告訴人2 人均多次請被告2 人離去，但渠等都不肯，
    後來伊亦有請被告2 人離去，惟渠等仍無離去之意思，係派
    出所員警將渠等帶走等語（見本院98年度訴字第421 號卷第
    141 頁正面至背面) ；再證人即案發當日至現場處理之雲林
    縣警察局斗六分局公正派出所員警丁○○、丙○○於本院審
    理時均具結證述：當日因告訴人2 人與被告2 人發生衝突，
    故將被告2 人自告訴人2 人之住處帶回派出所，隔離雙方避
    免再發生衝突等語（見本院98年度訴字第421 號卷第147 頁
    正面至背面、第167 頁正面至背面) ；復依本院98年度易字
    第1005號、臺灣高等法院臺南分院98年度上易字第294 號判
    決有關案發當時現場監視器錄影光碟之勘驗筆錄及監視器錄
    影畫面翻拍照片，可知：被告2 人確有於97年9 月4 日18時
    15分03秒至游侯雪之靈堂處，隨後與告訴人2 人似有發生爭
    執之情形，警察於18時34分38秒出現在告訴人2 人上開住處
    外面之巷道，而被告2 人於18時35分21秒與警方一同離去告
    訴人2 人之上開住處等情，此有上開判決書及監視器錄影畫
    面翻拍照片13張在卷可按（見前揭98年度偵字第68號卷第14
    頁正面至第26頁正面、第56頁、本院98年度訴字第421 號卷
    第188 頁）。又上開監視器錄影光碟雖僅有影像而無聲音，
    無法直接從聲音上判斷告訴人2 人有無示意被告2 人離去之
    事實，然審諸雙方於交談後，確已發生衝突之情事，且隨後
    警方據報到場處理等情以觀，告訴人2 人既已報警處理，可
    見其等自不可能再容任被告2 人留在上址，然被告2 人卻係
    至員警到場，方被帶離現場。從而，足認被告2 人於進入上
    開住處後，確曾受告訴人2 人為退去之請求，卻仍拒不退去
    告訴人2 人之上開住處，甚以報警處理，被告仍置之不理，
    繼續滯留一段時間而不退去，嗣經警方到場處理後，始被員
    警帶離現場。被告壬○○辯稱：未聽到告訴人2 人有請伊離
    去，伊沒有不離開云云，核與事實不符，顯係事後卸責之詞
    ，不足採信。
  (二)又所謂住宅係指供人起居飲食等日常生活所使用之房宅，至
    附連圍繞之土地則係指附連或圍繞他人住宅或建築物之土地
    ，以設有牆垣、籬笆或鐵絲網等以資隔離之附連圍繞住宅或
    建築物之土地為限。經觀諸上開住處之現場照片及現場相對
    位置圖（見前揭98年度偵字第68號卷第9 頁正面至第12頁正
    面），可知被告2 人所進入之前揭地點，有水泥或鐵皮牆垣
    圍住，自屬附連圍繞告訴人2 人住宅之土地至明。
  (三)另雖因告訴人2 人於上開住處辦理母親游侯雪之喪事，被告
    2 人要祭拜游侯雪固可進入該附連圍繞告訴人2 人住宅之前
    揭土地，然在對該土地具有使用監督權之告訴人2 人表達要
    求被告2 人離去時，被告2 人即應退去，惟被告2 人受告訴
    人2 人退去之要求後，仍留滯不離去，業如前述。又行為人
    受退去他人附連圍繞之土地之請求，而無正當理由仍留滯者
    ，即成立刑法無故受退去他人附連圍繞之土地之要求而仍留
    滯罪，而其有無正當理由，應以客觀標準觀察，凡法律、道
    義、習慣等所應許可，而無背於公序良俗者，始可認為係正
    當理由。查被告2 人於案發當日雖係因與告訴人2 人發生爭
    執而不願離去，然並非因此即可認渠等有正當理由可滯留於
    告訴人2 人之住處不願退去。是被告2 人於受到告訴人2 人
    為退去附連其住宅之土地之請求後，仍執意留在該處，縱期
    間內係與告訴人2 人發生爭執，亦難以此卸免渠等之罪責，
    其理甚明，是被告2 人自該當無故滯留他人附連圍繞之土地
    犯行。被告壬○○辯稱：僅至游侯雪靈堂處，無進入告訴人
    2 人之住宅內，而認不構成刑法第306 條第2 項之罪云云，
    應屬誤會。
  (四)綜上所述，事證明確，被告2 人之無故留滯他人附連圍繞土
    地之犯行均堪認定。
二、論罪科刑部分：
    核被告2 人所為，均係犯刑法第306 條第2 項後段之無故留
    滯他人附連圍繞之土地罪。公訴人認被告2 人係涉犯同條項
    之無故滯留住宅罪，尚有未合，惟刑事訴訟法第300 條所謂
    變更法條，係指罪名之變更，然本院論罪之條文即刑法第30
    6 條第2 項，與起訴條文相同，僅行為態樣不同，自毋庸變
    更起訴法條，附此敘明。又刑事訴訟法第95條第1 款固規定
    訊問被告，應先告知犯罪嫌疑及所犯所有罪名，罪名經告知
    後，認為應變更者，應再告知。此立法目的，係在使被告得
    以充分行使其防禦權，避免突襲裁判，以維護程序之公正，
    俾保障被告之權益。然被告若已知悉其涉嫌之犯罪事實及罪
    名，無礙其防禦權之行使，或事實審法院於調查、審理中，
    已就被告所犯罪名或其應變更罪名之犯罪構成事實，對被告
    加以調查訊問，使被告有辯解之機會，則實質上，與踐行告
    知之義務無異，對被告防禦權之行使顯無任何妨礙，形式上
    ，縱未告知所犯罪名或變更之罪名，但此單純訴訟程序上之
    瑕疵，對判決本旨既不生任何影響，最高法院93年度臺上字
    第6304號判決同此見解，本院雖未曾告知無故留滯他人附連
    圍繞之土地罪，然已就被告共同無故留滯他人附連圍繞之土
    地犯行予以調查，且被告2 人及辯護人已就共同無故留滯他
    人附連圍繞之土地犯行為充分辯論，當無礙於被告戊○○、
    壬○○防禦權之行使，併此敘明。被告2 人間就所犯刑法30
    6 條第2 項之犯行，有犯意聯絡及行為分擔，為共同正犯。
    爰審酌被告2 人與告訴人2 人發生爭執拉扯後，於受告訴人
    2 人要求渠等離去，遂無故留滯告訴人附連圍繞之土地，干
    擾並破壞告訴人之住屋權及管理權，妨害告訴人之居住安寧
    ，且當時正值告訴人2 人正在辦理母親喪事期間，再參以被
    告戊○○於本院審理時坦承犯行、被告壬○○犯後猶飾詞狡
    辯，不知悔改，兼衡被告戊○○初中肄業、被告壬○○國小
    畢業之智識程度及渠等之生活狀況等一切情狀，分別量處如
    主文所示之刑，併均諭知易科罰金之折算標準。
、無罪部分：
一、公訴意旨另以：被告2 人均明知於97年9 月4 日晚間，至上
    開告訴人2 人之住處，告訴人2 人均並未基於傷害之犯意，
    毆打被告2 人，竟意圖他人受刑事處分，於97年11月4 日共
    同具狀向臺灣雲林地方法院檢察署虛構於上開時、地遭告訴
    人2 人毆打致受有傷害等情，對告訴人2 人提出傷害犯行之
    告訴。嗣經臺灣雲林地方法院檢察署檢察官以97年度偵字第
    6252號，對告訴人2 人以犯罪嫌疑不足為由為不起訴處分，
    並經臺灣高等法院臺南分院檢察署以98年度上聲議字第337
    號駁回被告2 人之再議聲請而確定。因認被告2 人涉犯刑法
    第169條第1 項誣告罪嫌。
二、按犯罪事實應依證據認定之，無證據不得認定犯罪事實；不
    能證明被告犯罪者，應諭知無罪之判決，刑事訴訟法第154
    條第2 項、第301 條第1 項分別定有明文。次按告訴人之告
    訴，係以使被告受刑事訴追為目的，是其陳述是否與事實相
    符，仍應調查其他證據以資審認。又認定犯罪事實所憑之證
    據，雖不以直接證據為限，間接證據亦包括在內；然而無論
    直接或間接證據，其為訴訟上之證明，須於通常一般之人均
    不致有所懷疑，而得確信其為真實之程度者，始得據為有罪
    之認定，倘其證明尚未達到此一程度，而有合理之懷疑存在
    時，基於無罪推定之原則，自應為被告無罪判決之諭知，最
    高法院52年臺上字第1300號、76年臺上字第4986號著有判例
    可資參照。再按誣告罪之成立以意圖他人受刑事處分或懲戒
    處分，而為虛偽之告訴告發報告者為要件。所謂虛偽係指明
    知無此事實故意捏造而言，若告訴人誤認有此事實或以為有
    此嫌疑，自不得指為虛偽，即難科以本罪；告訴人所訴事實
    ，不能證明其係實在，對於被訴人為不起訴處分確定者，是
    否構成誣告罪，尚應就其有無虛構誣告之故意以為斷，並非
    當然可以誣告罪相繩；誣告罪之成立，須其申告內容完全出
    於憑空捏造，若所告尚非全然無因，祇因缺乏積極證明致被
    誣告人不受訴追處罰者，尚難遽以誣告論罪（最高法院40年
    臺上字第88號、59年臺上字第581 號判例、89年度臺上字第
    1840號判決意旨參照）。
三、公訴人認被告2 人涉有上開誣告犯行，無非係以告訴人2 人
    之指述、證人癸○○、辛○○之證述、監視器錄影畫面翻拍
    照片、洪揚醫院診斷證明書、臺灣雲林地方法院97年度易字
    第1005號判決等為其論據。訊據被告2 人均堅詞否認有何誣
    告之犯行，被告戊○○辯稱：伊與告訴人2 人有肢體接觸，
    並因而受有傷害，在97年9 月19日知道告訴人2 人對伊提出
    傷害告訴，經請教律師得知如果伊有受傷，則亦可對告訴人
    2 人提出告訴，故便於97年9 月24日至吳景文診所驗傷，驗
    傷當時伊之身上仍存有與告訴人肢體衝突時留下之傷痕等語
    ；被告壬○○亦辯稱：當日有與告訴人2 人間有發生拉扯，
    並因而受有傷害，伊之衣服亦有被拉破，在告訴人2 人提告
    後，伊有去成大醫院斗六分院驗傷等語。經查：
  (一)告訴人2 人雖於偵查中均證稱：97年9 月4 日18時許，被告
    2 人至伊等家之後，開始鬧事打人等語（見前揭98年度偵字
    第68號卷第34頁至第35頁），然告訴人2 人在本案，乃使被
    告2 人受刑事追訴為目的而指訴被告2 人不利事實之人，本
    難期待其中立客觀，自難徒憑渠等之供述，茲為本案事實認
    定之依據。且依本院勘驗案發當時現場監視器錄影光碟結果
    、本院98年度易字第1005號及臺灣高等法院臺南分院98年度
    上易字第294 號判決有關案發當時監視器錄影光碟之勘驗筆
    錄可知當時情形如下：(1)18時15分03秒：壬○○、戊○○及
    庚○○，在靈桌前狀似聊天，辛○○從鏡頭下方走出畫面。
    (2)18時16分15秒：畫面左下角出現己○○，壬○○稍微站起
    來拉一下椅子，己○○於18時16分33秒時坐在壬○○的左手
    邊，壬○○頭轉向左邊狀似與己○○聊天。(3)18時21分26至
    27秒：壬○○站起來跟己○○爭吵，己○○右手指向壬○○
    ，庚○○站在兩人中間，一副要阻擋的樣子，戊○○抽著菸
    出現並靠近壬○○，壬○○伸手拉扯己○○的左手，庚○○
    擋在己○○前面，並面對壬○○。(4)18時21分31至33秒時：
    壬○○的手穿過庚○○的肩上與己○○拉扯，庚○○以面對
    著壬○○，背對己○○的方式，站在2 人中間，阻止2 人靠
    近。18時21分34秒時，辛○○自畫面出現，並以手指靈桌，
    18時21分41秒時，辛○○拉住壬○○，壬○○與己○○仍繼
    續拉扯，庚○○仍夾在壬○○與己○○的中間，18時21分46
    秒時，戊○○靠近出手將辛○○拉開，18時21分49秒時，戊○○舉起手來朝己○○與庚○○的方向打下去，一瞬間全部
    的人都自畫面下方不見。(5)18時21分55秒：辛○○拉著戊○○右手至畫面內，但戊○○甩開辛○○，轉身狀似欲靠近辛○○，畫面右邊出現一身穿深色長褲女子跑向辛○○，辛○○又馬上往畫面下方跑過去而離開畫面，僅留下該名身穿深
    色長褲之女子在現場觀看，有上開判決書及本院勘驗筆錄在
    卷可按（見前揭98年度偵字第68號卷第56頁、本院98年度訴
    字第421 號卷第94頁正面至第95頁正面、第188 頁），另依
    證人癸○○於本院審理時具結證稱：伊在2 樓聽到爭吵聲後
    ，便下來靈堂處，伊看到被告戊○○在拉告訴人己○○之上
    衣時，庚○○擋在中間，伊有把他們拉開，被告戊○○當時
    有說庚○○或辛○○有抓傷他等語（見本院卷第142 頁背面
    至第144 頁），依上開勘驗筆錄、勘驗結果及證人癸○○之
    證述，可知告訴人己○○與被告壬○○談話約5 分鐘，被告
    壬○○與己○○始發生口角，進而發生拉扯等肢體衝突，而
    告訴人庚○○居間勸阻雙方，進而與被告壬○○發生推扯，
    而戊○○在旁見狀，為維護被告壬○○亦舉起手來朝己○○
    與庚○○的方向，亦有拉告訴人己○○。從而，亦可見告訴
    人2 人指訴被告2 人一進到其等之住處，開始鬧事打人等情
    ，顯屬誇大其詞。
  (二)另證人丁○○於本院審理時具結證稱：在派出所時，被告戊○○有表示自己有被抓傷，好像也有出示給伊看，印象中有
    看到戊○○衣服有被拉破，有抓痕等語（見本院98年度訴字
    第421 號卷第147 頁背面、第148 頁正面至第149 頁正面）
    ；復證人丙○○於本院審理時到庭具結證述：案發當日處理
    衝突時，伊有看到被告戊○○右手肘、手指有抓傷等語（見
    本院98年度訴字第421 號卷第167 頁正面至第168 頁正面、
    第169 頁正面至第170 頁正面) ；再證人即案發當日有至雲
    林縣斗六分局公正派出所之里長乙○○於本院審理時具結證
    稱：因被告壬○○係伊之里民，故伊於案發當日有至公正派
    出所關心被告壬○○，在派出所門口時，有遇到被告戊○○
    ，看到被告戊○○之手有擦傷，伊進到派出所內後，見被告
    壬○○坐在矮凳上，而被告壬○○所穿之汗杉有破掉，伊掀
    開破掉之處，發現被告壬○○頸部有擦傷，當時還有詢問壬○○是否要先去擦藥等語（見本院98年度訴字第421 號卷第
    17 2頁正面至第173 頁正面）。證人丁○○、丙○○為到場
    處理之員警，與被告2 人及告訴人2 人均無特殊情誼，當無
    迴護偏袒任何一方之必要，而證人乙○○為案發當日至派出
    所關心其里民之里長，與被告2 人或告訴人2 人並無任何利
    害關係，並無虛構其於派出所見到情形之動機，當無甘冒偽
    證罪之處罰而為虛偽陳述之必要，是上開證詞應具有憑信性
    、真誠性無疑。由上開證人之證詞，足徵被告2 人在與告訴
    人2 人之爭執中，身體均受有傷害，被告2 人並無虛構受傷
    之事實。此外，依證人癸○○上開證述及被告戊○○於案發
    當日與告訴人2 人發生爭執後，身體確實受有傷害等情以觀
    ，可知被告戊○○於出手維護被告壬○○之際，應亦與告訴
    人2 人有肢體上之接觸之情形，倘若無發生肢體上之接觸，
    豈有於衝突後，不加思索，旋即向當日在場之證人癸○○表
    示自己有被抓傷，而於案發當日身體確實受傷害之理？承前
    所述，顯見被告2 人於當時確曾有與告訴人2 人發生爭執，
    有過肢體上之接觸，雙方有拉扯或推扯之情形，案發當日身
    體亦均受有傷害，被告2 人因此誤認告訴人2 人有共同傷害
    渠等之意思，而認告訴人2 人之行為有構成傷害罪之嫌疑，
    進而向臺灣雲林地方法院檢察署檢察官申告稱遭告訴人2 人
    拉扯因而受有傷害等語，對告訴人2 人提出傷害告訴，即難
    謂完全出於憑空捏造，亦非全然虛構無據，空穴來風。
  (三)又被告2 人於案發後未即時去至診所或醫院就醫，遲至20多
    日始去驗傷採證，有吳景文醫院（診所）97年9 月24日之診
    斷證明書、成大醫院斗六分院97年9 月25日醫診字第097092
    5001號診斷證明書在卷可稽（見雲林縣警察局斗六分局雲警
    六偵字第00970018132 號卷第5 頁），然此係因案發當時被
    告2 人基於與告訴人2 人之父親游勝利均有朋友之情誼關係
    ，認本件應有和解之機會，並無欲對告訴人2 人提出傷害告
    訴之意思，且所受之傷尚非嚴重，故未於案發當日至醫院就
    醫，此由證人甲○○於本院審理時證稱：案發當日伊有建議
    被告戊○○去驗傷，惟被告戊○○向伊表示不用了，因告訴
    人2 人之父親游勝利算是自己人等語（見本院98年度訴字第
    42 1號卷第175 頁正面）；證人乙○○於本院審理時證述：
    案發當日伊有聽聞被告2 人表示要告大家來告，當時伊有勸
    阻被告2 人，跟他們說這是小事情，而且又是朋友，和解掉
    就算了，傷看起來也不是很嚴重等語（見本院98年度訴字第
    42 1號卷第172 頁正面至第173 頁正面），以及被告2 人於
    案發當日即97年9 月4 日於派出所並無製作筆錄，而係於97
    年9 月19日至雲林縣斗六分局公正派出所製作筆錄時，得知
    告訴人2 人對渠等提出告訴後，始欲對告訴人2 人提出告訴
    等情自明。嗣後被告2 人基於搜集告訴人2 人傷害犯行證據
    之需要，便至醫院就診，讓醫生診斷案發當日與告訴人拉、
    推扯所造成之傷是否仍在，以作為提出傷害告訴之證據，被
    告2 人分別執吳景文醫院（診所）97年9 月24日之診斷證明
    書、成大醫院斗六分院97年9 月25日醫診字第0970925001號
    診斷證明書向檢察官申告以求查明真相，殊難謂有故意虛構
    事實而誣告之行為，亦尚難因被告2 人所提出之診斷證明書
    所載檢驗日期距案發當日約有20日之久，即遽認被告2 人並
    未於案發當日受有傷害。此外，被告戊○○所提出之吳景文
    醫院（診所）97年9 月24日之診斷證明書上醫師囑言欄雖載
    「病人因上述原因於拾天（大約）前發生」，然此可能係因
    被告戊○○於醫生詢問時，未經仔細思考、精確計算就診日
    距離案發當日究竟間隔多久，而隨口說出10天前，此錯誤之
    時間，由診斷證明書上係記載「拾天（大約）」（見雲林縣
    警察局斗六分局雲警六偵字第00970018132 號卷第5 頁正面
    ）即可自明，且倘若被告戊○○係故意虛構，理應會直接向
    醫生表示係97年9 月4 日發生，豈有會如此漫不經心回答之
    理？從而，尚難因上開診斷證明書上之記載即驟認被告戊○○有誣告之犯意存在。
  (四)再證人癸○○、辛○○雖於本案偵查中，均證稱：未看到告
    訴人2 人有打被告2 人等語（見前揭98年度偵字第68號卷第
    45頁正面、第49頁正面）；證人癸○○於本院審理時證稱：
    伊沒有看到被告2 人受傷之情況，因為被告2 人當時均有喝
    酒，身體局部是呈現紅色等語（見本院98年度訴字第421 號
    卷第141 頁正面），然證人辛○○為告訴人2 人之胞妹，證
    人癸○○為告訴人己○○之員工，彼此間有雇主情誼，因身
    份上之關係，立場上亦難免偏頗依附告訴人2 人之說詞，且
    事後或有與告訴人2 人討論本案情節之機會，或有受告訴人
    2 人陳述引導之虞，且證人癸○○於本院審理時亦證稱：因
    聽到爭吵聲才到案發現場，並未全程在場目睹案發經過等語
    （見本院98年度訴字第421 號卷第142 頁正面），從而被告
    癸○○之前揭證詞僅可證明其在場時之情形，衡情亦不能排
    除被告2 人與告訴人2 人剛發生爭吵之際，雙方有發生拉、
    推扯，致受有傷害，是自難徒憑證人癸○○、辛○○之證述
    ，遽予排除被告2 人於案發當日因與告訴人2 人發生拉扯而
    受傷之可能性。
  (五)被告2 人告訴己○○、庚○○傷害案件，雖經不起訴處分及
    再議聲請駁回而確定，細繹處分理由係依憑證人癸○○證詞
    、監視器錄影畫面翻拍照片、監視器錄影光碟，而認告訴人
    2 人並未還手，及以被告2 人所提出之診斷證明書所載之傷
    勢無法認定確係案發當日遭告訴人2 人毆打所致，故認為欠
    缺積極證據來認定該案被告即本案告訴人涉犯傷害犯行而處
    分不起訴，所持理由固非無見，然其不起訴處分之原因僅在
    於沒有積極證據足以證明告訴人2 人犯罪，並非認定告訴人
    2 人無與被告2 人發生拉、推扯行為，自不能反面推論被告
    2 人所指均屬虛妄。
  (六)綜上所述，被告2 人所申告之告訴人2 人涉嫌傷害等情，雖
    經檢察官偵查後認不能證明而為不起訴處分，然被告並非明
    知無此事實而故意捏造，其申告之目的在求判明是非曲直，
    且其所申告之事實，亦顯非完全出於憑空捏造或全然無因，
    究不能僅因其所訴事實，因偵查後不能證明為真實，致告訴
    人2 人不受追訴處罰，即謂被告2 人成立誣告罪。本件公訴
    人認被告2 人涉犯誣告罪嫌所舉之證據與指出之證明方法，
    尚有合理之懷疑存在，未得使本院確信被告2 人成立誣告罪
    之犯行，此外，復查無其他積極確切證據足以證明被告2 人
    犯誣告罪，揆諸前揭意旨，自應為被告2 人均無罪之諭知。
據上論斷，應依刑事訴訟法第299 條第1 項前段、第301 條第1
項，刑法第28條、第306 條第2 項、第41條第1 項前段，刑法施
行法第1 條之1 第1 項、第2 項前段，判決如主文。
本案經檢察官子○○到庭執行職務。
中    華    民    國    98    年    12    月    16    日
            刑事第六庭    審判長法  官  廖國勝
                                法  官  黃楹榆
                                法  官  陳佩怡
以上正本證明與原本無異。
如不服本判決應於收受判決後10日內向本院提出上訴書狀，並應
敘述具體理由；其未敘述上訴理由者，應於上訴期間屆滿後20日
內向本院補提理由書（均須按他造當事人之人數附繕本）。「切
勿逕送上級法院」。
                                書記官  林佳慧
中    華    民    國    98    年    12    月    16    日
附錄本案論罪科刑條文：
刑法第306條
無故侵入他人住宅、建築物或附連圍繞之土地或船艦者，處1年
以下有期徒刑、拘役或3百元以下罰金。
無故隱匿其內，或受退去之要求而仍留滯者，亦同。


司法院資訊處製作；財團法人民間司法改革基金會備份。
